【裁判字號】    97,台上,2377
【裁判日期】    971113
【裁判案由】    給付保險金
【裁判全文】
最高法院民事裁定            九十七年度台上字第二三七七號
上  訴  人  國泰人壽保險股份有限公司
法定代理人  乙 ○ ○
訴訟代理人  賴 盛 星律師
被 上訴 人  甲○○○
訴訟代理人  周 德 壎律師
上列當事人間請求給付保險金事件，上訴人對於中華民國九十七
年六月十七日台灣高等法院第二審更審判決（九十六年度保險上
更(一)字第二四號），提起上訴，本院裁定如下：
    主  文
上訴駁回。
第三審訴訟費用由上訴人負擔。
    理  由
按上訴第三審法院，非以原判決違背法令為理由，不得為之。又
提起上訴，上訴狀內應記載上訴理由，其以民事訴訟法第四百六
十九條所定事由提起第三審上訴者，應於上訴狀內表明：原判決
所違背之法令及其具體內容、暨依訴訟資料合於該違背法令之具
體事實。其依同法第四百六十九條之一規定提起上訴者，並應具
體敘述為從事法之續造、確保裁判之一致性或其他所涉及之法律
見解具有原則上重要性之理由。同法第四百六十七條、第四百七
十條第二項分別定有明文。而依同法第四百六十八條規定，判決
不適用法規或適用不當者，為違背法令；依同法第四百六十九條
規定，判決有該條所列各款情形之一者，為當然違背法令。是當
事人提起第三審上訴，如合併以同法第四百六十九條及第四百六
十九條之一之事由為上訴理由時，其上訴狀或理由書應表明該判
決所違背之法令條項，或有關判例、解釋字號，或成文法以外之
習慣或法理等及其具體內容，暨係依何訴訟資料合於該違背法令
之具體事實，並具體敘述為從事法之續造、確保裁判之一致性或
其他所涉及之法律見解具有原則上重要性之理由。如未依上述方
法表明，或其所表明者與上開法條規定不合時，即難認為已合法
表明上訴理由，其上訴自非合法。本件上訴人對於原判決提起第
三審上訴，雖以該判決違背法令為由，惟核其上訴理由狀所載內
容，徒就原審取捨證據、認定事實及解釋契約之職權行使所論斷
：系爭意外保險契約之被保險人即被上訴人之女黃美華於民國八
十九年七月二十七日被發現死亡，因死亡原因不明，上訴人乃同
意系爭保險契約之受益人即被上訴人於解剖鑑定，取得被保險人
為意外死亡之證明文件後，二年內行使系爭保險金給付請求權。
則被上訴人於收到台灣花蓮地方法院檢察署九十三年六月十日有
關「因（黃美華）屍體已成高度腐敗，無法斷定死因」之回函後
，即於九十四年七月六日起訴請求上訴人給付系爭保險金，上訴
人再為請求權罹於時效之抗辯，顯然違反誠信原則，而無足採。
又被上訴人已就被保險人非因罹患疾病、細菌感染、器官老化衰
竭等身體內部因素所致之死亡，為相當之舉證。上訴人未能就被
保險人非因意外事故造成死亡之事實為證明，應認被保險人係因
意外事故死亡。被上訴人依系爭保險契約約定及保險法第三十四
條第二項規定，請求上訴人給付意外保險金新台幣一千萬元本息
，為有理由等情，指摘為不當，並就原審命為辯論及已論斷者，
泛言謂為違法，而非表明該判決所違背之法令及其具體內容，暨
依訴訟資料合於該違背法令之具體事實，更未具體敘述為從事法
之續造、確保裁判之一致性或其他所涉及之法律見解具有原則上
重要性之理由，難認其已合法表明上訴理由。依首揭說明，應認
其上訴為不合法。
據上論結，本件上訴為不合法。依民事訴訟法第四百八十一條、
第四百四十四條第一項、第九十五條、第七十八條，裁定如主文
。
中    華    民    國  九十七  年  十一    月   十三   日
                      最高法院民事第三庭
                          審判長法官  蘇  茂  秋
                                法官  陳  碧  玉
                                法官  王  仁  貴
                                法官  張  宗  權
                                法官  高  孟  焄
      本件正本證明與原本無異
                                      書  記  官
中    華    民    國  九十七  年  十一    月  二十六  日
                                                     Ｒ


司法院資訊處製作；財團法人民間司法改革基金會備份。
